【裁判字號】    98,聲,1163
【裁判日期】    990430
【裁判案由】    返還提存物
【裁判全文】
臺灣桃園地方法院民事裁定              98年度聲字第1163號
聲  請  人  彰化商業銀行股份有限公司
法定代理人  乙○○
相  對  人  甲○○
上列當事人間聲請返還提存物事件，本院裁定如下：
    主  文
聲請駁回。
    理  由
一、本件聲請略以：因當事人間清償債務事件，聲請人前依本院
    92年度裁全字第5679號民事裁定，以本院92年度存字第2079
    號提存書提存新台幣（下同）40,000元為擔保後，對相對人
    之財產實施假扣押強制執行在案（本院92年度執全字第2378
    號）。嗣當事人間清償債務本案訴訟，經臺灣台中地方法院
    （下稱台中地方法院）93年度中小字第643 號民事判決聲請
    人勝訴確定，聲請人遂於民國98年8 月3 日以郵局存證信函
    （台北杭南郵局存證號碼第2683號）催告相對人於收文後20
    日內行使受擔保利益人之權利，惟相對人迄未為權利之行使
    。為此，依民事訴訟法第104 條第1 項第3 款之規定，聲請
    法院發還擔保金等語，並提出本院92年度裁全字第5679號民
    事裁定、92年度存字第2709號提存書、台中地方法院93年度
    中小字第643 號民事判決、郵局存證信函（台北杭南郵局存
    證號碼第2683號）、存證信函無法送達之回執（以上皆為影
    本）、相對人戶籍謄本各1 份為證。
二、按返還擔保金，依民事訴訟法第106 條準用第104 條之規定
    ，須符合：(一)應供擔保之原因消滅者。(二)供擔保人證明受擔
    保利益人同意返還者。(三)訴訟終結後，供擔保人證明已定20
    日以上之期間，催告受擔保利益人行使權利而未行使者，或
    法院依供擔保人之聲請，通知受擔保利益人於一定期間內行
    使權利並向法院為行使權利之證明而未證明者之要件，法院
    始得裁定返還擔保金。又所謂「訴訟終結」，在因假扣押或
    假處分所供擔保之情形，因該擔保係為保障受擔保利益人因
    不當假扣押或假處分所受損害而設，倘執行法院已依假扣押
    或假處分裁定實施假扣押或假處分之執行，則在供擔保人撤
    回假扣押或假處分之執行前，受擔保利益人所受損害仍可能
    繼續發生，損害額既未確定，自無強令其行使權利之理。故
    在假扣押或假處分所供之擔保，供擔保人依民事訴訟法第10
    6 條準用同法第104 條第1 項第3 款規定，聲請以裁定命返
    還其擔保金之場合，必供擔保人已撤回假扣押或假處分之執
    行，始得謂與該款所定之「訴訟終結」相當，而得依該條款
    行使定期催告之權利。再按擔保提存之提存人於提存後，假
    扣押、假處分所保全之請求，其本案訴訟已獲全部勝訴判決
    確定，得聲請該管法院提存所返還提存物，無庸法院裁定，
    此觀提存法第18條第1 項第5 款、同法施行細則第16條規定
    自明。
三、經查，聲請人主張之前揭事實，經本院依職權調閱92年度裁
    全字第5679號、92年度存字第2709號、92年度執全字第2378
    號等本院卷宗核閱屬實。然聲請人自陳其並未撤回本院92年
    度執全字第2378號假扣押執行程序，有民事補正狀1 件在卷
    可稽，又遍觀前開假扣押執行卷宗，亦無其他可資證明聲請
    人業已撤回系爭假扣押執行程序之事證，依上開說明，本件
    與民事訴法第104 條第1 項第3 款所定之要件並不相符，而
    聲請人以郵局存證信函（台北杭南郵局存證號碼第2683號）
    通知相對人即受擔保利益人於收文後20日內行使權利，應僅
    係於訴訟終結前之催告，尚不生催告之效力。從而，本件聲
    請，於法未合，應予駁回。
四、依民事訴訟法第95條、第78條，裁定如主文。
中    華    民    國    99    年    4     月    30    日
                  民事第一庭    法  官  林哲賢
以上正本證明與原本無異
如對本裁定抗告須於裁定送達後10日內向本院提出抗告狀，並應
繳納抗告裁判費新台幣1,000 元。
中    華    民    國    99    年    5     月    3     日
                                書記官  陳佳彬

司法院資訊處製作；財團法人民間司法改革基金會備份。
